臺灣臺中地方法院民事判決　　　　　　　 94年度訴字第709號
　　原　　　告　丙○○
　　被　　　告　乙○○
上列當事人間請求清償借款事件，本院於民國94年8月5日言詞辯
論終結，判決如下：
    主      文
被告應給付原告新台幣陸拾捌萬玖仟元，及自民國九十四年一月
二十七日起至清償日止，按年息百分之五計算之利息。
訴訟費用由被告負擔。
    事實及理由
一、原告起訴主張：被告於民國85年間因經濟困難，向原告借款
    新台幣（下同）430,000元，另委請原告幫忙出面向訴外人
    陳林梨花借款40餘萬元。其中向陳林梨花借款部分，利息收
    取方式為每100,000元每月收1,500元利息，兩造約定該部分
    利息應由被告自行支付，惟被告自85年5月起即以沒錢付房
    租、兒女要上學、沒錢看病等藉口搪塞拒不支付利息，原告
    基於鄰居情誼遂先行替被告代墊，迄90年10月止，原告已替
    被告代墊420,000元之利息。被告於90年10月7日在原告書立
    之借據上按捺指印，表示同意自90年11月10日起按月給付原
    告6,500元，以償還其積欠原告之借款共850,000元（借款
    430,000元+代墊利息420,000元＝850,000元），惟被告事後
    僅陸續清償161,000元，且自93年8月後即否認積欠原告債務
    而不再清償，迄今尚有689,000元未清償，為此依消費借貸
    之法律關係，訴請被告給付等語。並聲明：被告應給付原告
    689,000元，及自聲請支付命令狀繕本送達翌日起至清償日
    止，按年息5%計算之利息。
二、被告則以：(一)伊有向原告借款，但總共只借230,000元，事
    後已還100,000元，所以伊現在僅欠原告130,000元。(二)伊不
    識字，借據上的字都是原告自己寫的，伊不知道意思，當初
    是原告叫伊在借據上蓋手印，伊因為與原告是鄰居，且看原
    告老實，所以才在上面蓋手印等語資為抗辯。並答辯聲明：
    原告之訴駁回。
三、兩造依民事訴訟法第270條之1第1項第3款規定，整理並協議
    簡化爭點如下：
  (一)兩造不爭執之事實：
  1.原告所提出90年10月7日之借據（附支付命令聲請狀後）上
    立據人之指印為被告之指印。
  2.被告曾向原告借款，曾每月清償利息6,500元交付予原告配
    偶甲○○收取。
  (二)本件之爭點：被告向原告借款之數額為何？
四、以下就兩造協議簡化之爭點，敘述本院得心證之理由：
  (一)按私文書經本人或其代理人簽名、蓋章或按指印或有法院或
    公證人之認證者，推定為真正，民事訴訟法第358條第1項定
    有明文。本件被告既不爭執系爭借據上之指印為其所按捺，
    揆諸上開規定，自生推定該借據為真正之效果，從而該借據
    具有形式上之證據力，本院得採為判斷之基準，先予敘明。
  (二)原告主張被告向其借款850,000元乙節，業據提出上開借據1
    紙為證，並經(1)證人甲○○證述：「（提示卷附借據，妳看
    過否？）我看過，借據正本後面有寫利息的收取狀況，那是
    我寫的，因為都是我向被告收錢，當初兩造簽立借據時我在
    場‥‥簽借據是在被告家中簽立的，當時在場的有我與兩造
    ‥‥借據上面的字跡是我先生寫的，因為被告說她不識字，
    被告也沒有在借據上簽名，只有蓋手印，簽借據時我們有逐
    字唸給被告聽，被告同意才蓋指印，我原先不知道被告向我
    先生借錢的事情，是到90年10間才發現我先生每月都有拿錢
    給陳林梨花，我問我先生後，他告訴我他幫被告向陳林梨花
    借錢，利息由我先生先代墊，85年至90年的利息被告都沒有
    付，被告借款的本金約43萬元，我先生從85年至90年幫被告
    付了40幾萬的利息，因為被告之前都沒有還款，所以我才要
    求她寫借據，約定她每月還6,500元，從90年11月7日收第1
    筆利息，被告之後斷斷續續的還了一些利息，到了93年8月
    18 日之後至今就都沒有還款」等語。(2)證人陳林梨花結稱
    ：「（原告有無向妳借錢？借多少錢？利息如何計算？）有
    ，他向我借40幾萬元，期間很久了，利息每10萬元每月收
    1,500 元‥‥原告現在每個月還我約6,500元的利息」等語
    在卷。證人甲○○所述被告向原告借款之時間、金額、書立
    借據、事後還款之經過，及證人陳林梨花所述原告向其借款
    40幾萬元，均按月支付6,500元利息等情，核與原告上開主
    張相符，堪信原告之主張為真實。
  (三)被告雖否認向原告借款850,000元之事實，惟被告於本院第
    1次準備程序期日時，曾否認系爭借據上之指印為其所有，
    嗣經本院將借據原本連同被告當庭所採指紋登記卡送法務部
    調查局鑑定結果，確認二者指紋相同，經法務部調查局以94
    年5月11日調科貳字第09400216170號鑑定通知書回覆本院後
    ，被告始承認該借據上之指紋為其所捺印，可見被告事後已
    有陳述不實之情形。又被告為成年人，且為經營生意之人，
    若確實不瞭解系爭借據所載字句之意義，焉有在上按指印，
    事後復依借據內容按月清償原告6,500元之理？另依被告所
    辯，其向原告借款230,000元，每月須支付利息6,500元，此
    利率高出一般民間借款利率甚多，被告為何同意支付？況被
    告事後既已清償其中100,000元本金，利息金額當隨本金金
    額減少而減少，然被告卻仍按月支付原告6,500元之利息，
    實有違常情，益徵被告所辯與事實不合，不足採信。
五、按稱消費借貸者，謂當事人一方移轉金錢或其他代替物之所
    有權於他方，而約定他方以種類、品質、數量相同之物返還
    之契約；借用人應於約定期限內，返還與借用物種類、品質
    、數量相同之物，民法第474條第1項、第478條前段分別定
    有明文。綜上所述，本件被告既向原告借款850,000元，事
    後僅償還161,000元，迄今尚有689,000元未清償。從而，原
    告依消費借貸之法律關係，請求被告給付689,000元，及自
    聲請支付命令狀繕本送達翌日即94年1月27日起至清償日止
    ，按年息5％計算之法定遲延利息，即有理由，應予准許。
六、據上論結，原告之訴為有理由，依民事訴訟法第78條，判決
    如主文。
中　　華　　民　　國　　94　　年　　8　　月　　 24　　日
　　　　　　　　　　　　民事第四庭  審判長法  官　洪碧雀
                                          法  官　陳添喜
                                          法  官　羅智文
正本係照原本作成
如對本判決上訴，須於判決送達後20日內向本院提出上訴狀
中　　華　　民　　國　　94　　年　　8　　月　　 24　　日
                              　　　　　　書記官
